【裁判字號】    98,易,1010
【裁判日期】    980930
【裁判案由】    詐欺
【裁判全文】
臺灣高雄地方法院刑事判決              98年度易字第1010號
公  訴  人  臺灣高雄地方法院檢察署檢察官
被      告  丁○○
選任辯護人  吳建勛律師
            梁宗憲律師
            陶德斌律師
上列被告因詐欺等案件，經檢察官提起公訴（98年度偵字第2196
9 號），被告就被訴事實為有罪之陳述，經本院合議庭裁定改依
簡式審判程序，並由受命法官獨任進行審判程序，判決如下︰
    主  文
丁○○犯幫助詐欺取財罪，處有期徒刑參月，如易科罰金，以新
臺幣壹仟元折算壹日，扣案行動電話壹支（含SIM 卡壹張）沒收
；又犯幫助詐欺取財未遂罪，處有期徒刑貳月，如易科罰金，以
新臺幣壹仟元折算壹日，扣案行動電話壹支（含SIM 卡壹張）沒
收。應執行有期徒刑肆月，如易科罰金，以新臺幣壹仟元折算壹
日，扣案行動電話壹支（含SIM 卡壹張）沒收。
    事  實
一、丁○○於民國98年7 月17日左右某日依報紙求職應徵外務廣
    告，經真實姓名年籍不詳自稱為「風哥」之詐欺集團成年男
    子佯以工作內容為「幫八大行業會員收取客戶資料即金融卡
    、存摺及駕駛執照影本等」為由電話錄取。丁○○可預見依
    一般社會生活之通常經驗，收取不相識者帳戶供他人使用，
    可能幫助犯罪集團作為不法收取他人款項之用及掩飾或隱匿
    重大犯罪所得財物，竟仍不悖其本意，基於幫助詐欺取財之
    不確定故意，先由真實姓名年籍不詳之詐欺集團成年成員在
    報紙刊登「徵求司機」之廣告，並由真實姓名年籍不詳自稱
    「趙先生」之詐欺集團成年成員：（一）於98年7 月21日某
    時許乙○○以電話應徵求職時，向乙○○佯稱：要先交付金
    融卡、存摺、駕照影本等物，並將存摺密碼更改成易記取之
    數字，再安排工作云云，致乙○○陷於錯誤，於同日下午5
    時許，至高雄市○○○路354 號道明中學對面寵物店門口，
    將其在臺灣銀行所開立帳號000000000000000 號之存摺、金
    融卡、密碼及駕照影本各1 份，均交付與經「風哥」以電話
    指揮而前來收取之丁○○，丁○○隨即聽「風哥」指示利用
    不知情「超鋒快遞」送貨人員將前揭物品寄送至臺中總站與
    「風哥」，以此方式幫助「風哥」及其所屬詐欺集團成員使
    用。嗣該詐騙集團所屬之人取得前揭帳戶後，意圖為自己不
    法所有，基於詐欺取財之犯意，再由真實姓名年籍均不詳自
    稱「劉恭福」之詐騙集團成年成員，於97年7 月22日晚間10
    時許，在網路露天拍賣網站以帳號「sola0168」名義，張貼
    標題佯為「NOKIA-N97 （白色）全配7 月機附8GB 記憶卡聯
    強公司貨- 露... 」之廣告以偽賣行動電話1 支，致甲○○
    誤信為真而陷於錯誤上網競標，得標後，旋依其指示於同日
    晚間10時7 分許，利用國泰世華銀行網路提款機將新臺幣（
    下同）13,100元轉帳匯款至乙○○所申辦之前揭帳戶；（二
    ）嗣乙○○因前揭求職未果，而欲至銀行重新申辦存摺時，
    發覺前揭帳戶已遭列為警示帳戶，始悉受騙，旋與其弟丙○○商議，由丙○○於同年月28日中午某時許出面與前揭詐欺
    集團成員聯繫，並佯以應徵求職而應允交付金融卡、存摺、
    密碼及駕照影本等資料後，旋報警處理，丙○○並依警方指
    示攜帶前揭物品，依約於同日下午5 時許在高雄市苓雅區○○○路與輔仁路口等候。迨丁○○另基於幫助詐欺取財之不
    確定故意，經「風哥」電話指示依約前往，並收取丙○○在
    華南銀行所開立帳號000000000000號之存摺、金融卡各1 份
    後，丁○○旋遭埋伏員警當場逮捕而未遂，並扣得其所有用
    以與「風哥」聯繫供犯罪所用之行動電話1 支（含SIM 卡1
    張），始悉上情。
二、案經乙○○訴由高雄市政府警察局三民第二分局報告臺灣高
    雄地方法院檢察署檢察官偵查起訴。
    理  由
一、上揭事實，業據被告於本院審理時坦承不諱，核與告訴人乙○○、被害人丙○○、甲○○於警詢之指訴相符，並有扣押
    物品目錄表、贓物認領保管單、國泰世華myATM 轉出明細查
    詢資料影本、露天拍賣網站拍賣網頁翻拍畫面影本、MSN 對
    話節錄影本及告訴人臺灣銀行補發存摺明細影本各1 份在卷
    可稽，足徵被告自白與事實相符，堪信屬實。本件事證明確
    ，被告幫助詐欺取財既遂、幫助詐欺取財未遂犯行洵堪認定
    。
二、論罪科刑部分：
（一）按金融卡之生產、製造，必有一定之成本，雖該金融卡本
      身之價值，固然不高，但究非毫無價值之物，而表彰該帳
      戶資料之存摺，有其個人專屬性，原無何財產價值，惟現
      今犯罪黑市為逃避犯罪追蹤，均以金融帳戶、存摺等物，
      作為財產交易對象，造成事實上所有權之移轉，是存摺亦
      具有一定之財產價值，是金融卡、存摺自均屬刑法詐欺取
      財罪之「物」。被告收取前揭金融卡、存摺等財物交付與
      「風哥」，再由該人或其轉手者持以詐騙被害人財物，顯
      係基於幫助他人詐欺財物之犯意，且收取他人金融卡、存
      摺等物予他人之行為，亦屬刑法詐欺罪構成要件以外之行
      為，其既以幫助他人犯罪之意思而參與犯罪構成要件以外
      之行為，自係幫助犯甚明。
（二）核被告事實欄一（一）所為，係犯刑法第30條第1 項前段
      、第339 條第1 項幫助詐欺取財罪。被告利用不知情「超
      鋒快遞」送貨人員遂行其前揭犯行，為間接正犯。雖詐欺
      正犯於前揭時、地，先詐取告訴人前揭金融卡、存摺等物
      後，另被告於前揭時、地，收取前揭帳戶存摺、金融卡及
      密碼與詐騙集團成員，僅為一幫助行為，而同時侵害告訴
      人、被害人甲○○之財產法益，觸犯幫助詐欺取財罪之2
      罪名，為想像競合犯，依刑法第55條規定，從一重之幫助
      詐欺取財罪處斷。而被告於事實欄一（二）先由前揭不詳
      詐欺集團成員再次向被害人丙○○佯稱應徵工作須先交付
      前揭存摺帳戶、金融卡等資料，係著手於詐欺行為，而被
      告雖至前揭約定地點並收取被害人丙○○前揭帳戶存摺、
      金融卡後，旋為埋伏員警逮捕一節，業據被害人丙○○指
      訴在卷（見警卷第8 頁反面），惟該財物自始為警方監控
      中而由員警所支配，則縱被告將該財物取走，仍難認已置
      入被告實力支配範圍，且旋為員警緝獲，而未取得前揭財
      物，自屬幫助詐欺取財未遂無訛。核被告事實欄一（二）
      所為，係犯刑法第339 條第3 項、第1 項之詐欺取財未遂
      罪。其所犯上開幫助詐欺取財既遂、幫助詐欺取財未遂2
      犯行間，犯意各別，行為互殊，應予分論併罰。又被告為
      幫助犯，酌依刑法第30條第2 項之規定均減輕其刑。又被
      告就事實欄一（二）部分，已認定著手於詐欺取財犯罪行
      為之實施，而未至使人將本人之物交付之結果，為未遂犯
      ，酌依刑法第25條第2 項規定，遞減輕其刑。
（三）檢察官雖未引用刑法第30條第1 項前段幫助犯、同法第33
      9 條第3 項、第1 項之幫助詐欺取財未遂罪條文，惟於事
      實欄已明確記載該犯罪事實，則此部分業經起訴，本院自
      應加以裁判。另檢察官認被告與「風哥」應成立共同正犯
      等語，惟被告收取存摺等物所為係構成要件以外之行為，
      係屬幫助犯，已如前述，檢察官容有誤會，附此敘明。
（四）爰審酌被告正值青壯年不思以正途牟利，可預見其所從事
      收取存摺、金融卡等物之工作，可能幫助詐欺集團作為不
      法收取他人款項之用及掩飾或隱匿重大犯罪所得財物，仍
      不悖己意，專門從事收取存摺帳戶、金融卡等物工作，而
      交付詐欺集團成員所用，造成犯罪偵查困難，致使此類犯
      罪手法層出不窮，嚴重危害交易秩序與社會治安，要與單
      純僅將個人金融存摺帳戶等物交付者，惡性較大，惟念及
      被告無前科，素行良好，被害人甲○○因此損失13,100元
      、告訴人損失前揭存摺、金融卡等物，損害非鉅，犯罪後
      坦承犯行，態度尚佳等一切情狀，各量處如主文所示之刑
      ，並分別諭知易科罰金之折算標準，再定其應執行刑及諭
      知易科罰金之折算標準，以資儆懲。至扣案行動電話1 支
      （包含SIM 卡1 張），為被告所有，用以與「風哥」聯繫
      供本案幫助詐欺犯罪所用之物，業經被告供承在卷（見本
      院卷第22頁），爰依刑法第38條第1 項第2 款規定宣告沒
      收。
三、據上論斷，應依刑事訴訟法第273 條之1 第1 項、第284 條
    之1 、第299 條第1 項前段，刑法第339 條第1 項、第3 項
    、第30條第1 項前段、第2 項、第55條、第25條第2 項、第
    41條第1 項前段、第51條第5 款、第38條第1 項第2 款，刑
    法施行法第1 條之1 第1 項、第2 項前段，判決如主文。
本案經檢察官戊○○到庭執行職務。
中    華    民    國    98    年    9     月    30    日
                  刑事第九庭    法  官  謝枚霏
以上正本證明與原本無異。
如不服本判決應於收受送達後10日內向本院提出上訴書狀，並應
敘述具體理由；如未敘述上訴理由者，應於上訴期間屆滿後20日
內向本院補提理由書（均須按他造當事人之人數附繕本）「切勿
逕送上級法院」。
中    華    民    國    98    年    9     月    30    日
                                書記官  楊馥如
附錄本判決論罪之法條：
刑法第339條
（普通詐欺罪）
意圖為自己或第三人不法之所有，以詐術使人將本人或第三人之
物交付者，處 5 年以下有期徒刑、拘役或科或併科 1 千元以下
罰金。
以前項方法得財產上不法之利益或使第三人得之者，亦同。
前二項之未遂犯罰之。


司法院資訊處製作；財團法人民間司法改革基金會備份。
